臺灣高雄地方法院刑事判決　　　　　　　　　　　　九十三年度簡上字第八八七號
　　上　訴　人　臺灣高雄地方法院檢察署檢察官
　　被　　　告　乙○○
右列上訴人因被告違反毒品危害防制條例案件，不服本院高雄簡易庭中華民國九十三
年十二月三日九十三年度簡字第五七一二號第一審簡易判決（聲請簡易判決處刑案號
：九十三年度毒偵字第六０一一號），提起上訴及移送併辦（九十三年度毒偵字第六
五四二號、九十三年度毒偵字第七三四八號），本院管轄之第二審合議庭判決如左：
    主  文
原判決撤銷。
乙○○連續施用第二級毒品，處有期徒刑陸月，如易科罰金，以參佰元折算壹日。扣
案之第二級毒品甲基安非他命貳包（壹包驗前毛重零點貳公克，驗後毛重零點壹公克
；壹包驗前毛重零點參公克，驗後毛重零點貳公克），均沒收銷燬之；衛生紙壹張沒
收。
    事  實
一、乙○○前因施用毒品案件，經本院裁定送觀察、勒戒後，認無繼續施用毒品之傾
    向，由臺灣高雄地方法院檢察署檢察官於民國八十八年九月八日以八十八年度偵
    字第一一六二四號作成不起訴處分確定，並於同月九日觀察、勒戒執行完畢而釋
    放。另於九十三年六月間因施用第一、二級毒品案件，經本院於九十三年八月二
    十三日以九十三年度訴字第一七三五號分別判處有期徒刑七月及四月，並定其應
    執行之刑為有期徒刑十月確定。詎仍不知悔改，復基於施用第二級毒品甲基安非
    他命（起訴書誤為安非他命）之概括犯意，自九十三年九月九日下午某時起至同
    年十一月二十四日凌晨某時止，在位於高雄縣岡山鎮之金母宮、大仁北路上之「
    淺草遊藝場」及岡山火車站之公共廁所內等處，以將甲基安非他命置於玻璃球內
    燒烤吸煙之方式，連續施用甲基安非他命多次。嗣先後於(一)同年九月十一日十五
    時三十分許，在高雄縣岡山鎮○○路三一二之一號前為警查獲，並扣得甲基安非
    他命一包（驗前毛重零點二公克，驗後毛重零點一公克）及乙○○所有包裝甲基
    安非他命以供施用之衛生紙一張。(二)同年十月二十八日十七時許，在高雄縣岡山
    鎮○○○路上之「淺草遊藝場」旁為警查獲。(三)同年十一月二十六日十時許，在
    高雄縣岡山鎮○○路一二三巷一弄一號前為警查獲，並扣得甲基安非他命一包（
    驗前毛重零點三公克，驗後毛重零點二公克）。
二、案經高雄縣政府警察局岡山分局分別報告臺灣高雄地方法院檢察署檢察官聲請簡
    易判決處刑及移送併辦。
    理  由
一、右揭連續施用第二級毒品甲基安非他命之犯行，業據被告於本院審理時坦承不諱
    ，而被告於上開時地為警查獲後，經警分別採尿送驗之結果，均呈甲基安非他命
    陽性反應，又扣案之白色晶體二包經送驗後，亦確定均為甲基安非他命（一包驗
    前毛重零點二公克，驗後毛重零點一公克；一包驗前毛重零點三公克，驗後毛重
    零點二公克），此分別有高雄縣政府警察局岡山分局偵辦毒品案件嫌疑犯尿液採
    證檢驗對照表三紙、高雄縣政府衛生局九十三年九月十五日九三煙檢字第二０四
    八號、九十三年十一月十日九三煙檢字第二五八五號、九十三年十二月一日九三
    煙檢字第二八四一號煙毒尿液檢驗成績書及高雄醫學大學附設中和紀念醫院九十
    三年十一月二日、九十四年二月一日檢驗報告各一紙附卷可稽，此外，復有被告
    所有包裝甲基安非他命以供施用之衛生紙一張扣案足憑，足見被告之自白與事實
    相符，堪予採信。其確有前揭連續施用甲基安非他命之犯行，洵堪認定，本件事
    證明確，應依法論科。
二、按被告有觸犯刑事法律之行為者，應由檢察官偵查、起訴，並由法院審理、判決
    ，此為刑事訴訟之基本原則，惟毒品危害防制條例第二十條規定被告初犯施用第
    一、二級毒品罪者，應先經觀察、勒戒或強制戒治之程序，嗣觀察、勒戒或強制
    戒治執行完畢後，則由檢察官作成不起訴處分，而非提起公訴，顯為前揭原則之
    例外規定，是如被告之犯行與上開例外規定之要件不符，自應回歸前揭原則而由
    檢察官偵查、起訴，並由法院審理、判決。又毒品危害防制條例第二十條第三項
    固規定被告於觀察、勒戒或強制戒治執行完畢釋放後，五年後再犯第十條之罪者
    ，應再由檢察官聲請觀察、勒戒或強制戒治等語，惟觀諸該條立法理由謂：「觀
    察、勒戒或強制戒治後五年後再犯者，顯見前所實施之觀察、勒戒或強制戒治已
    足以遮斷其施用毒品之癮，為期自新及協助其斷除毒癮，對此五年後再犯者爰明
    定仍適用初犯之規定，先經觀察勒戒、強制戒治之程序。」等語，足見該項規定
    所謂之「五年後再犯第十條之罪」，應係指被告於觀察、勒戒或強制戒治執行完
    畢釋放後，五年間均未再施用第一、二級毒品，而於五年後始首度觸犯同條例第
    十條之罪者而言，否則即難認被告已因觀察、勒戒或強制戒治而遮斷其施用毒品
    之癮，符合該條為期被告自新並協助斷除毒癮而適用初犯規定處理之立法目的。
    本件被告前因施用毒品案件，經本院裁定送觀察、勒戒後，認無繼續施用毒品之
    傾向，由臺灣高雄地方法院檢察署檢察官於八十八年九月八日以八十八年度偵字
    第一一六二四號作成不起訴處分確定，並於同月九日觀察、勒戒執行完畢而釋放
    ，雖被告於釋放後迄本案施用甲基安非他命之犯行已逾五年，然其另於上開觀察
    、勒戒執行完畢釋放後五年內之九十三年六月間，即曾因施用第一、二級毒品案
    件，經本院於九十三年八月二十三日以九十三年度訴字第一七三五號分別判處有
    期徒刑七月及四月，並定其應執行之刑為有期徒刑十月確定，此有臺灣高等法院
    被告全國前案紀錄表一份存卷可查，揆諸前揭說明意旨，應認被告本案之犯行與
    毒品危害防制條例第二十條第三項規定之要件不符，自無庸先經觀察、勒戒或強
    制戒治之程序，而應逕由檢察官偵查、起訴，並由本院審理、判決之。
三、核被告所為，係犯毒品危害防制條例第十條第二項之施用第二級毒品罪。被告為
    施用而持有第二級毒品甲基安非他命，其持有之低度行為應為施用之高度行為所
    吸收，不另論罪。又其先後多次施用甲基安非他命之犯行，時間緊接，手法相同
    ，觸犯構成要件相同之罪名，顯係基於概括犯意反覆為之，應依連續犯規定，論
    以一罪，並加重其刑。公訴人雖僅起訴被告於九十三年九月十日二十三時三十分
    許之犯行，惟被告之其餘犯罪事實與前揭經起訴並由本院論罪科刑之部分有連續
    犯之裁判上一罪關係，已如前述，依審判不可分原則，其餘犯罪事實亦應為起訴
    效力所及，本院自應併予審理，附此敘明。
四、原審認被告之犯行事證明確，予以論罪科刑，固非無見，惟未及審理與起訴事實
    具有連續犯之裁判上一罪關係之犯行，復漏未就被告所有包裝甲基安非他命供其
    施用之衛生紙一張予以沒收，均有未合。上訴意旨指摘原審未及審酌併案部分之
    犯行，為有理由，自應由本院撤銷改判之。爰審酌被告施用毒品性質上屬對自我
    身心健康之戕害行為，對社會所造成之損害並非直接、巨大，且犯後坦承犯行，
    態度良好，惟其屢經國家之治療及偵審程序，仍未能根絕毒癮，足見其不思悔悟
    等一切情狀，量處如主文第二項所示之刑，並諭知易科罰金之折算標準，以資懲
    儆。末查，扣案之甲基安非他命二包（一包驗前毛重零點二公克，驗後毛重零點
    一公克；一包驗前毛重零點三公克，驗後毛重零點二公克），為毒品危害防制條
    例第二條第二項第二款所示之第二級毒品，應依同條例第十八條第一項前段之規
    定，均予宣告沒收銷燬之；衛生紙一張為被告所有包裝甲基安非他命以供施用之
    物，此業據被告供述明確，應另依刑法第三十八條第一項第二款之規定，宣告沒
    收之。至檢驗耗盡之甲基安非他命既已滅失，自不再宣告沒收銷燬之，併予敘明
    。
據上論斷，應依刑事訴訟法第四百五十五條之一第三項、第三百六十九條第一項前段
、第三百六十四條、第二百九十九條第一項前段，毒品危害防制條例第十條第二項、
第十八條第一項前段，刑法第十一條、第五十六條、第四十一條第一項前段、第三十
八條第一項第二款，罰金罰鍰提高標準條例第二條，判決如主文。
本案經檢察官甲○○到庭執行職務。
中　　　華　　　民　　　國　　九十四　　年　　　三　　　月　　 十六 　　日
                                    臺灣高雄地方法院刑事第十一庭
                                        審判長法  官  徐美麗
                                              法  官  高增泓
                                              法  官  鄭詠仁
右正本證明與原本無異。
不得上訴。
                                              書記官  蔡妮君
中　　　華　　　民　　　國　　九十四　　年　　　三　　　月　　 十六 　　日
附錄法條：
毒品危害防制條例第十條：
施用第一級毒品者，處六月以上五年以下有期徒刑。
施用第二級毒品者，處三年以下有期徒刑。
